臺灣雲林地方法院民事判決
110年度訴字第435號
原      告  謝彣達  

被      告  榮順環保企業有限公司



法定代理人  桑若芝  
訴訟代理人  林銘彥  
                      送達地址：臺中市○○區○○路0段00                                  號0樓
被      告  劉韓淑花
上列當事人間請求損害賠償事件，本院於民國111年3月31日言詞
辯論終結，判決如下：
    主  文
原告之訴駁回。
訴訟費用由原告負擔。
    事 實 及 理 由
一、原告起訴主張：原告於民國109年8月19日上午9時10分許，
    前往第三人國立臺灣大學醫學院附設醫院雲林分院（下稱臺
    大雲林分院）就診，原告坐在候診區座椅等候時，座椅竟然
    突然斷裂導致原告跌倒在地，因而受有背部挫傷、胸部挫傷
    、頸部扭傷、左膝扭傷及左踝扭傷等傷害（下稱系爭傷害）
    。原告因而受有醫療費用新臺幣（下同）15,000元、工作損
    失50萬元、精神慰撫金485,000元之損害。又被告榮順環保
    企業有限公司（下稱榮順公司）承包臺大雲林分院之清潔及
    安全工作，於109年8月19日當天係被告榮順公司之員工即被
    告劉韓淑花清潔上開候診區，故被告榮順公司、劉韓淑花對
    於原告上開損失應負連帶賠償責任等語。並聲明：被告應連
    帶給付原告100萬元，及自起訴狀繕本送達翌日起至清償日
    止，按年息百分之5計算之利息；願供擔保，請准予宣告假
    執行。
二、被告劉韓淑花則以：座椅是臺大雲林分院的器材，伊是清潔
    人員，只負責清潔、擦拭，不負責維修，且伊亦無維修證照
    。那天原告跌倒時，伊在清潔廁所，根本不知道。又原告對
    伊提起刑事傷害告訴，業經臺灣雲林地方檢察署檢察官不起
    訴處分，原告因不服聲請再議，並經臺灣高等檢察署臺南檢
    察分署駁回原告之再議在案等語置辯，並聲明：原告之訴駁
    回。
三、被告榮順公司則以：被告榮順公司是外包臺大雲林分院清潔
    ，清潔人員是擦拭、消毒，還有搖晃椅子有沒有問題，再回
    報給護理長，但座椅坐斷並不是被告榮順公司可以處理。又
    原告對被告榮順公司之負責人及被告劉韓淑花提起刑事傷害
    告訴，業經臺灣雲林地方檢察署檢察官不起訴處分，原告因
    不服聲請再議，並經臺灣高等檢察署臺南檢察分署駁回原告
    之再議在案等語置辯，並聲明：原告之訴駁回。
四、兩造不爭執之事實：
㈠、原告於109年8月19日上午9時10分許，前往臺大雲林分院就診
    ，原告坐在精神科的候診區座椅等候時，座椅底座竟突然斷
    裂導致原告跌坐在地，因而受有系爭傷害。
㈡、被告榮順公司承攬臺大雲林分院之清潔工作，該院精神科的
    候診區於109年8月19日係由被告劉韓淑花負責清潔。
㈢、原告因系爭傷害已支出醫療費用15,000元。
五、本件兩造所爭執之處，應在原告所受之系爭傷害，是否因被
    告劉韓淑花之過失行為所導致？原告請求被告二人連帶給付
    100萬元，有無理由？論述如下：
㈠、按因故意或過失，不法侵害他人之權利者，負損害賠償責任
    ，民法第184條第1項前段固有明文。惟侵權行為之成立，須
    行為人因故意過失不法侵害他人權利，亦即行為人須具備歸
    責性、違法性，並不法行為與損害間有因果關係，始能成立
    ，且主張侵權行為損害賠償請求權之人，對於侵權行為之成
    立要件應負舉證責任（最高法院100年度臺上字第1903號判
    決意旨參照）。
㈡、原告主張被告劉韓淑花清潔臺大雲林分院候診區之座椅時，
    要注意螺絲有無鬆動，是其有負責清潔與安全工作，被告劉
    韓淑花對臺大雲林分院之座椅既有安全檢查責任之責，其疏
    未檢查致原告因候診區座椅底座斷裂而受有系爭傷害等語，
    固據其提出臺大雲林分院診斷證明書、臺灣高等檢察署臺南
    檢察分署110年度上聲議字第1160號處分書、臺灣雲林地方
    檢察署110年度偵字第2999號不起訴處分書、相關照片、臺
    灣雲林地方檢察署檢察官110年度偵字第7554號不起訴處分
    書、臺灣高等檢察署臺南檢察分署110年度上聲議字第1889
    號處分書、本院110年度聲判字第40號刑事裁定為證，然查
    ：
　⒈觀諸原告所提出之上開不起訴處分書及處分書內容，並未有
    認定被告劉韓淑花清潔該候診區座椅時，有疏未執行檢查之
    義務，且與原告受有系爭傷害間有相當因果關係，尚難據該
    不起訴處分書及處分書之內容，為有利於原告之認定。況其
    中臺灣雲林地方檢察署檢察官110年度偵字第7554號不起訴
    處分書、臺灣高等檢察署臺南檢察分署110年度上聲議字第1
    889號處分書，乃原告對被告榮順公司之負責人及被告劉韓
    淑花提起刑事傷害告訴，經臺灣雲林地方檢察署檢察官不起
    訴處分，原告因不服聲請再議，再經臺灣高等檢察署臺南檢
    察分署駁回原告之再議，原告因不服聲請交付審判，復經本
    院駁回原告聲請交付審判，自亦無從為原告有利之認定。
　⒉再依被告榮順公司與臺大雲林分院所簽定之勞務採購契約所
    附斗六院區清潔委外作業規範書之附件一「公共區域清潔維
    護作業內容及施作頻率表」第3項規定「工作項目：候診椅
    ；作業內容：檢查候診椅（座椅）螺絲有無鬆動、損壞，若
    有故障應馬上回報管理單位處置；最低施作頻率：每日」（
    見本院卷一第112頁），可知被告榮順公司之清潔人員對於
    候診座椅之清潔維護內容，除擦拭並經常保持整潔外，每日
    尚須檢查候診椅螺絲有無鬆動、損壞，若有故障應馬上回報
    臺大雲林分院之管理單位處置。再佐以被告榮順公司之訴訟
    代理人於本案言詞辯論當庭表示：負責清潔工作，還有搖晃
    椅子（候診椅）有沒有問題，再回報給護理長等語（見本院
    卷一第150頁），顯見被告榮順公司之清潔人員所具備之專
    業為清潔打掃工作，就候診區座椅之維護，係在清潔打掃時
    ，透過肉眼或搖晃之方式，判斷座椅是否有螺絲鬆動或明顯
    可見之損壞情況並進行通報，由醫院內之相關單位處理，對
    於座椅之結構問題及必須透過儀器檢測或專業維修人員檢修
    之項目，應非被告榮順公司之清潔人員所負責之業務範圍，
    堪以認定。
　⒊被告劉韓淑花為被告榮順公司之受僱員工，於109年8月19日
    係由被告劉韓淑花負責臺大雲林分院精神科的候診區座椅之
    清潔工作乙情，為兩造所不爭執，則依上所述，被告劉韓淑
    花所具備之專業為清潔工作，其就臺大雲林分院候診區座椅
    之維護，應僅係在清潔打掃時，透過肉眼或搖晃之方式，判
    斷座椅是否有螺絲鬆動或明顯可見之損壞情況並進行通報，
    由醫院內之相關單位處理即可，並不負維修保管之責。復觀
    之原告所提出本件候診區座椅之照片（見本院卷一第71頁）
    ，可知該座椅為4個塑膠椅以鐵架相連一橫排，左右各1根鐵
    桿與底座連接支撐的型式，斷裂處為支撐座椅鐵桿與底座之
    焊接處，並無螺絲，亦未見嚴重生鏽之情形，則該座椅斷裂
    之情形是否為被告劉韓淑花顯而易見而有通報義務，即非無
    疑。此外，原告復未舉證證明該候診區座椅斷裂之情形為被
    告劉韓淑花顯而易見而有通報義務之情事，及其受有系爭傷
    害係被告劉韓淑花以何等不法之侵權行為所致，自難逕以原
    告因該候診區座椅斷裂導致其受有系爭傷害即為有利於原告
    之認定，原告此部分主張自不足採。從而，原告請求被告劉
    韓淑花負侵權行為損害賠償責任，難認有理。
㈢、按受僱人因執行職務，不法侵害他人之權利者，由僱用人與
    行為人連帶負損害賠償責任，民法第188條第1項前段定有明
    文。是僱用人之連帶侵權責任，以受僱人構成侵權行為為要
    件。查，被告榮順公司之受僱人即被告劉韓淑花並無原告主
    張之侵權行為，已如前述，則原告請求被告榮順公司應負僱
    用人之連帶侵權責任，亦無理由。
六、從而，原告請求被告榮順公司、劉韓淑花連帶給付其100萬
    元之損害賠償，及自起訴狀繕本送達之翌日起至清償日止，
    按年息百分之5計算之利息，為無理由，不應准許，應予駁
    回。
七、本件事證已臻明確，兩造其餘攻擊防禦方法與舉證，經審酌
    核與判決結果不生影響，爰不一一加以論述，併此敘明。
八、訴訟費用負擔之依據：民事訴訟法第78條。
中　　華　　民　　國　　111 　年　　4 　　月　　14　　日
                  民事第一庭    法  官  吳福森

以上正本係照原本作成。
如對本判決上訴，須於判決送達後20日內向本院提出上訴狀。如
委任律師提起上訴者，應一併繳納上訴審裁判費。
中　　華　　民　　國　　111 　年　　4 　　月　　14　　日
                                書記官　程尹鈴